最高法院刑事判決
111年度台上字第5048號
上  訴  人  鄭曉陽                     


上列上訴人因加重詐欺案件，不服臺灣高等法院臺中分院中華民
國111年8月17日第二審判決（111年度金上訴字第1117號，起訴
案號：臺灣彰化地方檢察署110年度偵字第8869、9872、9890號
，110年度少連偵字第114號），提起上訴，本院判決如下：
    主  文
上訴駁回。
    理  由
一、按刑事訴訟法第377條規定，上訴於第三審法院，非以判決
    違背法令為理由，不得為之。是提起第三審上訴，應以原判
    決違背法令為理由，係屬法定要件。如果上訴理由書狀並未
    依據卷內訴訟資料，具體指摘原判決不適用何種法則或如何
    適用不當，或所指摘原判決違法情事，顯與法律規定得為第
    三審上訴理由之違法情形，不相適合時，均應認其上訴為違
    背法律上之程式，予以駁回。
二、本件原審審理結果，認為上訴人鄭曉陽之犯行明確，因而撤
    銷第一審關於上訴人部分之判決，改判適用刑法第59條規定
    ，論處上訴人共同犯3人以上冒用政府機關與公務員名義詐
    欺取財罪刑（想像競合犯組織犯罪防制條例第3條第l項後段
    之參與犯罪組織罪、刑法第216、211條之行使偽造公文書罪
    、刑法第339條之2第1項之以不正方法由自動付款設備取得
    他人財物罪及洗錢防制法第14條第1項之洗錢罪，處有期徒
    刑6月），並依法宣告沒收。從形式上觀察，並無判決違法
    情形存在。
三、上訴意旨略稱：㈠上訴人係因積欠詐欺集團首腦債務始被迫
    擔任「車手」，並非組織內運籌帷幄之首腦或主持份子；且
    參與集團運作時間短暫，犯罪情節輕微。原審疏未審酌上情
    予以較低之執行刑，復未說明審酌整體犯罪過程關係及罪數
    所反應之上訴人之人格及犯罪傾向等情狀，而定應執行刑為
    有期徒刑1年3月，已違背法規範意旨。㈡上訴人並無前科，
    家中並有高齡父親及罹病母親待上訴人照顧；上訴人經此教
    訓亦顯無再犯可能，應適合為緩刑宣告。原審未宣告緩刑，
    有悖設置緩刑制度之刑事政策等語。
四、惟查，原審撤銷第一審關於上訴人部分之科刑判決後，改判
    依刑法想像競合犯規定，僅論處上訴人共同犯3人以上冒用
    政府機關與公務員名義詐欺取財之罪，處有期徒刑6月，此
    觀原判決主文及該判決附表六編號一即明。上訴意旨㈠之指
    摘，顯與卷內資料不合，自非合法之上訴第三審理由。其次
    ，刑法第74條之緩刑規定，旨在獎勵自新，須有認為以暫不
    執行刑罰為適當者，始得為緩刑之宣告；且是否宣告緩刑，
    屬法院得依職權自由裁量之事項，縱法院未宣告緩刑，亦不
    能任意指為違法。經查，依卷附上訴人之前案資料，可知上
    訴人因涉其他詐欺取財罪嫌，現有多案繫屬法院審理中，其
    中臺灣高等法院臺南分院111年度金上訴字第382號乙案，經
    該院判處上訴人有期徒刑1年1月後，已經本院於民國111年1
    0月6日以111年度台上字第4219號判決駁回上訴人之上訴而
    告確定。原審未為緩刑之宣告，並無濫用裁量職權之違法情
    形。上訴人就屬於原審合法裁量之事項，再為爭執，自非合
    法之上訴第三審理由。依上說明，本件上訴人之上訴違背法
    律上之程式，應予駁回。以上得上訴部分之上訴既不合法，
    應從程序上予以駁回，上訴人想像競合犯刑法第339條之2第
    1項之非法由自動付款設備取財罪部分，第一審及原判決均
    認有罪，核屬刑事訴訟法第376條第1項第1款所定不得上訴
    第三審法院之案件，已無從為實體上之審判，應一併駁回。
    上訴人之上訴既應從程序上駁回，所請緩刑之宣告，已無從
    審酌，併予敘明。
據上論結，應依刑事訴訟法第395條前段，判決如主文。
中　　華　　民　　國　　111 　年　　11　　月　　10　　日
                  刑事第四庭審判長法　官  林  立  華
                                  法　官  王  敏  慧
                                  法　官  李  麗  珠
                                  法　官  梁  宏  哲
                                  法　官  林  瑞  斌
本件正本證明與原本無異
                                  書記官
中　　華　　民　　國　　111 　年　　11　　月　　15　　日